【裁判字號】    88,易,717
【裁判日期】    890908
【裁判案由】    詐欺
【裁判全文】
臺灣花蓮地方法院刑事判決                          八十八年度易字第七一七號
    公訴人  臺灣花蓮地方法院檢察署檢察官
    被  告  丙○○
右被告因詐欺案件，經檢察官提起公訴（八十八年度偵字第二九四三號、第二九三九
號），本院判決如左：
    主  文
丙○○連續意圖為自己不法之所有，以詐術使人將本人之物交付，處有期徒刑柒月。
    事  實
一、丙○○明知自己並無償債能力，竟基於意圖為自己不法所有之概括犯意，隱瞞其
    無支付能力之事實，於民國八十七年間，循報紙廣告，在花蓮市區，以每張新台
    幣（下同）七千元之代價，向不詳名字自稱姓林之成年男子購買明知不能兌現如
    附表所示編號一、二、三等三紙支票（即俗稱之人頭支票或芭樂票）。丙○○先
    於八十七年十一月七日持附表所示編號一之支票，在台北縣淡水鎮，向丁○○○
    借款取得八十一萬元；再於八十七年十二月三日，在同上址持附表所示編號二之
    支票向丁○○○借款取得十六萬元；八十八年一月七日，又在同上址持附表所示
    編號四之支票，向丁○○○借款取得九萬七千五百元，復於八十八年二月五日持
    附表所示編號三之支票，在同上址向丁○○○借款取得十六萬七千八百元。丁○○○因陷於錯誤而先後同意借款，並將合計一百二十三萬五千三百元之款項分次
    交付丙○○。嗣上開四紙支票均未獲兌現，丁○○○始知受騙。
二、案經丁○○○訴由臺灣花蓮地方法院檢察署檢察官偵查起訴。
    理  由
一、訊據被告丙○○對於在右揭時、地，先後持其以每張七千元代價購得之人頭支票
    三紙及發票人為潘金城（即被告之子）之支票一紙，向告訴人丁○○○借款，約
    定每月月息三分，於預扣第一個月利息後分別取得八十一萬元、十六萬元、九萬
    七千五百元、十六萬七千八百元，合計一百二十三萬五千三百元之借款等事實均
    坦承不諱，核與告訴人丁○○○供述情節相符，並有支票、郵政國內匯款執據附
    卷可參。被告雖否認有詐欺行為，辯稱：我經營魚丸生意，一開始每日有一萬多
    元收入，但後來生意不好，八十八年二月以前都有付利息等語。惟查：
（一）刑法詐欺罪之立法意旨，係以禁止在經濟行為中使用不當方法得利為規範目的
      ，如有具體情事足認違背正當之經濟秩序，即應予以制裁。系爭如附表所示編
      號一、二之支票，發票人乙○○於八十七年四月十日即遭銀行列為拒絕往來戶
      ，而如附表所示編號三之支票，發票人甲○○於八十七年五月二十九日即遭銀
      行列為拒絕往來戶，此分有台東縣票據交換所函、台北市票據交換所函在卷可
      稽。本件被告自承如附表所示一、二、三等三紙人頭支票，均不可能兌現，卻
      刻意隱瞞上情，分持向告訴人借款，使告訴人對於是否同意借款，無從為正確
      之風險評估，足見被告在借款之初，確有不法所有之意圖。而果真告訴人明知
      該等支票係日後不能兌現之人頭支票，衡情亦會拒絕收受該等作為日後清償借
      款之支票，即告訴人確有因陷於錯誤而同意借款之情。
（二）被告在八十七年八月三十一日、同年十月三十一日即曾先後二次向告訴人借款
      取得一百零八萬六千四百元、十三萬五千八百元（此部分行為並未據檢察官起
      訴，亦無積極證據可資證明被告有詐欺之故意），事後均僅按月支付利息而未
      清償本金，顯然被告之償債能力不佳。同年十一月七日、同十二月三日被告二
      次持人頭支票向告訴人詐取借款，參以被告在八十八年二月五日三度持人頭支
      票向告訴人詐財等情，應可認定八十八年一月七日被告向告訴人借款取得九萬
      七千五百元之時，已無償還上開借款之能力及意願，此部分被告亦有詐欺之故
      意，至為灼然。
（三）綜上所述，本件事證明確，被告之犯行，應堪認定。
二、核被告丙○○所為，係犯刑法第三百三十九條第一項之詐欺罪。被告先後四次犯
    行，時間緊接，犯罪構成要件相同，手法類同，顯係基於概括犯意而為，應依連
    續犯規定論以一罪，並依法加重其刑。被告於八十八年一月七日向告訴人詐取九
    萬七千五百元犯行部分，雖未據檢察官起訴，惟因與本件起訴之犯罪事實，具連
    續犯裁判上一罪關係，為起訴效力所及，本院自應併予審究，附此敘明。爰審酌
    被告購買不能兌現之人頭支票，連續持向告訴人詐財，惡性非輕，被害人所受之
    損害達一百二十三萬五千三百元，被告於犯罪後迄今仍未給付任何款項予告訴人
    等情，量處如主文所示之刑，以示懲儆。
三、至被告交付告訴人之發票人為乙○○（民國○○○年○月○○日生，身分證：Ｚ
    000000000號，住台東市○○路一八九號）如附表編號一、二所示之支
    票二紙乙節。乙○○雖稱伊在一、二十紙支票（含上開二紙支票）上蓋完發票人
    之印文後，尚未填妥票面金額，即在八十七年四月間連同車號ｋ三九二五二號自
    小客車遭竊（此部分經本院向桃園縣警察局桃園分局查詢結果：八十七年四月三
    日乙○○確實曾就該自小客車報案失竊）云云。惟查：乙○○在未有交付支票之
    特定對象前，即先在一、二十紙支票上蓋上發票人印文，已與吾人日常生活處事
    常規則有背，繼而在連同ｋ三九二五二號自小客車遭竊後，僅就自小客車部分向
    警方報案失竊，至於一、二十紙支票卻隻字未提，復未向票據交換所申報失竊，
    更不可思議。以乙○○乃年紀為三十歲之成年人，具相當的社會經驗，在向銀行
    申請領用支票後，對於支票失竊可能產生之法律效果及應踐行之程序，縱未完全
    熟悉，亦應知向他人或銀行請教，焉有在蓋上發票人印文後失竊，明知竊得或拾
    得之人，可能任意填載金額、日期，完成支票之發票行為後惡意行使，勢將造成
    本人之困擾及交易之危險，卻完全不採取任何防範措施之理，是乙○○所稱支票
    失竊乙節，難令人置信。乙○○是否有以將其向銀行領用之支票作價出售他人之
    行為，自應由檢察官另行偵辦處理。
據上論斷，應依刑事訴訟法第二百九十九條第一項前段，刑法第五十六條、第三百三
十九條第一項，罰金罰鍰提高標準條例第一條前段，判決如主文。
本案經檢察官鄭培麗到庭執行職務。
中      華      民      國    八  十  九  年      九    月      八      日
                              臺灣花蓮地方法院刑事庭
                                  法  官  蘇  嫊  娟
右正本證明與原本無異。
如對本判決不服，應於送達後十日內，向本院提出上訴狀。（應抄附繕本）告訴人或
被害人如對於本判決不服者，應具備理由請求檢察官上訴，其上訴期間之計算係以檢
察官收受判決正本之日期為準。
                                  法院書記官
中      華      民      國    八  十  九  年      九    月    二十八    日
附表
編號  票     號  發票日期  發票人  付        款        人  面（新台幣）額
 一   AＺ0000000  00.10.31  乙○○  台灣中小企銀台東分行    八十三萬五千元
 二   AＺ0000000  00.04.15  乙○○  台灣中小企銀台東分行    十六萬五千元
 三   XＺ0000000  00.03.30  甲○○  台灣省合作金庫信義支庫  十七萬三千元
 四   BT000000   00.04.05  潘金城  花蓮市第二信用合作社    十萬元


司法院資訊處製作；財團法人民間司法改革基金會備份。
